臺灣臺北地方法院民事裁定　　　　　　　　 94年度再字第1號
再審原告　　甲○○
訴訟代理人　許瑞榮律師
　　　　　　趙元昊律師
再審被告　　聯邦商業銀行股份有限公司
法定代理人　黃春鐘
訴訟代理人　馮景憶
上列當事人間請求核發支付命令事件，再審原告對於本院民國89
年4月21日所為89年促字第14901號支付命令提起再審之訴，本院
裁定如下：
    主      文
再審之訴駁回。
再審訴訟費用由再審原告負擔。
    理      由
一、本件原告再審起訴意旨略以：其所任職之訴外人冠臺實業有
    限公司（下稱冠臺公司），於民國93年2月底接獲板橋地方
    法院扣押命令，扣押再審原告之薪資，經再審原告聯繫再審
    被告後，由再審被告提出債權憑證及借據影本，經再審原告
    查閱前開資料發現，借款之連帶保證人欄簽章並非再審原告
    親簽，亦未授權他人為之，復經向借款人即再審原告之表姊
    即訴外人曹慧君追查，並對再審被告之經辦人員即訴外人吳
    金珍提出刑事告訴後，曹慧君之父即訴外人曹澤蒼向臺灣臺
    北地方法院檢察署自首承認偽刻再審原告印文及偽簽再審原
    告姓名，而曹澤蒼自首後前往日本，竟在日本死亡，檢察官
    只得依據刑事訴訟法第252條第6款規定為不起訴處分，此一
    不起訴處分係於93年12月中旬方送達再審原告，再審原告始
    知悉其事。綜上，再審被告據以聲請支付命令之證物乃係偽
    造，而偽造之人曹澤蒼因證據不足以外之理由而不能為有罪
    之確定判決，再審原告自得依法提起再審之訴。另再審被告
    執前開遭曹澤蒼偽造之文件，向本院聲請支付命令，然該支
    付命令送達證書上載明係由張谷川收受，而送達時間為89年
    4 月26日，然再審原告於87年8月29日前往加拿大唸書，迄
    至89年7月31日甫回台，故於此段期間再審原告並無居住在
    台灣地區之事實，張谷川亦未與再審原告同住，故前開支付
    命令之送達顯非合法，而該支付命令於核發後3個月不能送
    達債務人，自應失其效力等情。並聲明：
    (一)本院89年度促字第14901號民事確定支付命令廢棄；(二)右
    廢棄部分，再審被告支付命令之聲請駁回。
二、再審被告則以：支付命令倘有再審之事由時，因支付命令屬
    裁定之性質，應依民事訴訟法第507條聲請再審，故再審原
    告如依據民事訴訟法第496條第1項第9款聲請再審之訴，自
    屬合法；惟另主張第496條第2項為再審之理由，已逾民事訴
    訟法第507條列舉得提起再審之情形，自無法律上之依據。
    況，再審原告既於93年2月底，即已知悉冠臺公司之薪資債
    權遭再審被告聲請執行，就本件兩造間債權、債務之爭議，
    自應早於當時已知悉，然再審原告遲至94年2月始提起本件
    訴訟，已逾得提起再審之訴之不變期間等語，資為抗辯。並
    聲明：再審原告之訴駁回。
三、按債務人對於支付命令未於法定期間合法提出異議者，支付
    命令與確定判決有同一之效力。前項支付命令有第496條第1
    項之情形者，得提起再審之訴，並以原支付命令之聲請，視
    為起訴。民事訴訟法第521條定有明文。故如對於確定之支
    付命令有該當於民事訴訟法第496條第1項各款所列舉之再審
    事由時，自得提起再審之訴，再審被告辯稱對確定之支付命
    令僅得依據民事訴訟法第507條規定聲請再審，容有誤會，
    合先敘明。又再審之訴既為對於確定判決與確定之支付命令
    之救濟方法，原告是否能提起本件訴訟以為救濟，端視本院
    89 年度促字第14901號支付命令是否業已合法送達再審被告
    ，因再審被告未遵期異議而確定，現析述如后。
四、復按，支付命令須經合法送達債務人收受後，債務人未於20
    日之不變期間內向發支付命令之法院提出異議者，其支付命
    令始與確定判決有同一之效力，並發生實質上之確定力及執
    行力。此觀之民事訴訟法第521條自明。該20日之不變期間
    ，應自支付命令送達後起算，如未經合法送達，則20日之不
    變期間無從起算，支付命令不能確定。倘支付命令未經合法
    書者，不生該裁判已確定之效力。又支付命令於核發後3個
    月內不能送達於債務人者，依民事訴訟法第515條第2項規定
    ，其命令失其效力，自不生聲明異議或聲請再審之問題（最
    高法院91年度台簡上字29號判決參照）。次按，送達於住居
    所、事務所或營業所不獲會晤應受送達人者，得將文書付與
    有辨別事理能力之同居人或受僱人。如同居人或受僱人為他
    造當事人者，不適用前項之規定。民事訴訟法第137條定有
    明文。第按，民事訴訟法第137條第1項所謂同居人，係指與
    應受送達人居在一處共同為生活者而言。經查，本院89年度
    促字第14901號支付命令雖送達至再審原告當初之
    地，然該支付命令係由張谷川代為受領，並加註其係為再審
    原告之舅父，此有送達證書在卷可稽（見本院卷第60頁）。
    然張谷川是否亦同
    生活者並不得而知。況本件再審原告於87年8月29日出境後
    迄至89年7月31日甫回台，此有再審原告所提出之入出國日
    期證明書在卷可參（見本欲卷第61頁），而本件支付命令係
    於87年4月26日由張谷川代為收受，再審原告於支付命令送
    達時並無居住在台北市○○街190號3樓之事實，自難認其與
    張谷川於當時係屬與再審原告為居在一處共同為生活之同居
    人而使前開支付命令業已合法送達再審原告而確定。
五、綜上，再審原告對未合法送達而業已失效之支付命令提起再
    審之訴，核與再審之訴要件不合，自屬不應准許。
六、依民事訴訟法第502條第1項、第95條、第78條，裁定如主文
    。
中　　華　　民　　國　　94　　年　　4 　　月　　27　　日
                     民事第四庭    法　官　黃柄縉
以上正本係照原本作成
如對本裁定抗告須於裁定送達後10日內向本院提出抗告狀，並繳
納抗告費新臺幣1,000元
中　　華　　民　　國　　94　　年　　4 　　月　　28　　日
                       　　　　　　書記官　楊湘雯
